臺灣高等法院臺中分院民事裁定　　　　　　100年度抗字第3號
抗　告　人
即 債 務人　 陣冠志
相　對　人
即 債 權人　 蔡明芬
上列抗告人因與相對人等間聲明異議事件，對於中華民國99年11
月17日臺灣臺中地方法院99年度執事聲字第160號所為裁定提起
抗告，本院裁定如下：
    主  文
原裁定廢棄。
上開廢棄部分，相對人在第一審假扣押之聲請駁回。
第一審、及第二審訴訟費用由相對人負擔。
    理  由
一、按請求及假扣押之原因，應釋明之；前項釋明如有不足，而
    債權人陳明願供擔保或法院認為適當者，法院得定相當之擔
    保，命供擔保後為假扣押，民事訴訟法第五百二十六條第一
    項、第二項分別定有明文。而所謂假扣押之原因，係指對債
    務人有日後不能強制執行或甚難執行之虞或應在外國為強制
    執行者而言，此觀民事訴訟法第五百二十三條規定即明。準
    此，債權人就假扣押之原因，自有釋明之義務。必待釋明有
    所不足，而債權人陳明願供擔保或法院認為適當者，法院始
    得命供擔保後為假扣押。若債權人未釋明假扣押之原因，諸
    如債務人浪費財產、增加負擔、或就其財產為不利益之處分
    ，將達於無資力之狀態、或移住遠地、逃匿無蹤或隱匿財產
    等情形，即不符假扣押之要件（最高法院99年度台抗字第37
    0號裁判參照）。
二、本件相對人雖主張兩造業於99年10月7日於法院調解成立離
    婚在案（台灣台中地方法院《下簡稱台中地院》99年度司家
    調字第1498號），惟相對人仍繼續訴請抗告人分配剩餘財產
    新台幣（下同）3,077,070元（台中地院99年度家訴字第431
    號）。又因抗告人財產有民事訴訟法第1項第523條規定之日
    後不能強制執行或甚難執行之虞情形，故於台中地院99年度
    家訴字第431號案件起訴前聲請法院假扣押抗告人所有坐有
    坐落台中市○○區○○段424-1號土地及其上五層樓房（即
    南屯區○○段建號8372號，下均簡稱系爭不動產或土地或房
    屋），並以併入該院99年度司執全菊字第866號扣押案件中
    云云。並提出系爭不動產謄本為憑。然查，相對人就「假扣
    押之原因」，僅以日後不能強制執行或甚難執行之虞云云帶
    過，所提前開證據僅有關假扣押之請求，而未提出任何證據
    以釋明上開假扣押之原因存在，顯不符假扣押之要件。甚者
    ，經本院調閱台中地院99年度家訴字第431號離婚等民事案
    件，查悉相對人僅請求離婚後分配剩餘財產3,077,070元，
    有該民事卷宗可佐。然查假扣押之系爭不動產經抵押債權人
    兆豐國際商銀行股份有限公司估價結果：土地部分為10,530
    ,000元；房屋部分為10,972,294元，合計21,502,294元，扣
    除兩造共同向該銀行貸款餘額5,695,219元後，尚有高達15,
    807,075元價值，此有該銀行函文在卷可證（見本審卷第31
    頁），足證相對人所稱抗告人現有財產，已瀕臨為無資力云
    云，顯不足採。綜上，相對人就假扣押之「原因」既未盡相
    當之釋明，則原審就此部分，准予相對人各提供擔保而為假
    扣押之裁定，自有可議。抗告意旨，指摘原裁定不當，求予
    廢棄，非無理由，自應由本院予以廢棄改判，如主文第二項
    所示。
三、本件事證已臻明確，兩造其餘攻擊或防禦方法及所提證據，
    均與本院心證之形成，不生影響，爰不一一再加以論述，併
    此明。
四、依民事訴訟法第492條、第95條、第78條，裁定如主文。
中    華    民    國   100    年    3     月    10    日
                民事第一庭    審判長法  官  吳火川
                                    法  官  胡景彬
                                    法  官  陳繼先
以上正本係照原本作成。
再為抗告應以適用法規顯有錯誤為理由。
如提起再抗告者應於裁定送達後10日內向本院提出抗告理由狀（
須按照他造人數附具繕本）並繳納抗告裁判費新臺幣1,000元，
同時委任律師或具有律師資格之關係人為代理人。
                                    書記官  蘇昭文
中    華    民    國   100    年    3     月    10    日
                                                      Ｓ